【裁判字號】    89,簡上,72
【裁判日期】    891020
【裁判案由】    過失傷害
【裁判全文】
臺灣新竹地方法院刑事判決                        八十九年度簡上字第七二號
    上  訴  人  乙○○
    即  被  告
右上訴人因過失傷害案件，不服本院八十九年度竹交簡字第二五三號中華民國八十九
年六月三十日第一審簡易判決（原聲請案號：八十九年度偵字第二０一六號），提起
上訴，本院管轄第二審之合議庭判決如左：
    主      文
上訴駁回。
    事      實
乙○○係汽車駕駛人，乃於民國八十八年九月二十七日下午四時五十分許，駕駛車牌
號碼Ｈ三─六四五三號自小客車行經新竹市○○路七七八號前臨時停車時，原應注意
並能注意汽車停車時，於劃有禁止臨時停車標線處所不得臨時停車，且臨時停車應依
車輛順時方向緊靠道路右側，又汽車停車向外開啟車門時，亦應注意行人、車輛，並
讓其先行，而依當時路況係晴天、有日間自然光線，該路段為直路、路面乾燥、無缺
陷、無障礙物，視距良好，並無不能注意之情況，竟疏未注意及此，明知該處為雙向
二線道，並劃有禁止停車標線（即紅色標線），且當時為交通尖峰時間，人車往來頻
繁，非但未緊靠道路右側停車，甚且將所駕駛之前開自用小客車停放在該處禁止停車
標線外之車道上（即未緊靠路邊右側停車，且禁止停車紅色標線內當時未停有車輛，
亦形成類似併排停車），此時適甲○○騎乘車牌號碼ＨＯＨ─一ＯＯ號機車搭載四歲
之子黃彥智（站立於前腳踏板上）行駛至該處，且甲○○騎乘之前開機車車頭甫通過
其所駕駛之前開自用小客車駕駛座車門尾端時，其竟未確認後方確無來車，乃逕自打
開駕駛座車門欲下車，致甲○○對此突發狀況無法閃避，因而直接撞上其所駕駛之前
開自用小客車之駕駛座車門尾端，使甲○○因之右腳直接嵌入其所駕駛之前開自用小
客車之駕駛座車門尾端最下角，並因而卡住，右手亦嚴重受創，幸經路人合力稍將前
開自用小客車抬高，甲○○之右腳始能抽離，然仍因之受有右手第四指近端指骨骨折
併近乎截肢（右側第四指近端指骨骨折術併鋼釘移位）、右足嚴重壓傷併第四、五蹠
骨開放性、粉碎性骨折及多處帶斷裂（肌腱缺損）、左側膝前十字韌帶斷裂（此部
分原判決漏未載明）等傷害。案經甲○○告訴由新竹市警察局第三分局報告臺灣新竹
地方法院檢察署檢察官偵查聲請以簡易判決處刑。
    理      由
一、訊據上訴人即被告乙○○固不否認有於前揭時、地未緊靠道路右側停車，且將所
    駕駛之前開自用小客車停放在該處禁止停車標線外之車道上，嗣甫欲開啟車門時
    ，適告訴人甲○○騎乘車牌號碼ＨＯＨ─一ＯＯ號機車直接撞上其所駕駛之前開
    自用小客車之駕駛座車門尾端，告訴人甲○○亦因之右腳直接嵌入其所駕駛之開
    自用小客車之駕駛座車門尾端最下角，並因而卡住，幸經路人合力稍將前開自用
    小客車抬高，告訴人甲○○之右腳始能抽離等情，惟矢口否認有過失傷害犯行，
    辯稱：伊開啟車門時有察看後方有無來車，但可能當時之角度有盲點，且告訴人
    未注意車前狀況及保持車距，又可能超速，加以騎乘機車搭載小孩違規，並因搭
    載小孩、閃避其他車輛而重心不穩造成翻車，乃撞到伊所駕駛之自用小客車駕駛
    座車門下方最下角，況臺灣路小，警察亦未舉發伊違規，伊何過失之有云云。然
    查：
（一）右揭事實業據告訴人甲○○迭於警訊、偵查中及本院審理時指述綦詳，且告訴
      人甲○○確因本件車禍而受有右手第四指近端指骨骨折併近乎截肢（右側第四
      指近端指骨骨折術併鋼釘移位）、右足嚴重壓傷併第四、五蹠骨開放性、粉碎
性骨折及多處帶斷裂（肌腱缺損）、左側膝前十字韌帶斷裂傷害之事實，亦
      有南門綜合醫院診斷證明書二份在卷足證。
（二）按汽車停車時，於劃有禁止臨時停車標線處所不得臨時停車，且臨時停車應依
      車輛順時方向緊靠道路右側，又汽車停車向外開啟車門時，亦應注意行人、車
      輛，並讓其先行，道路交通安全規則第一百十一條第三、四款、第一百十二條
      第一項第十五款分別定有明文。又汽車路邊停車向外開啟車門時，應確認後方
      確無來車，以避免因突然開啟車門，致使後方來車面臨此突發狀況無法因應，
      而肇致事故；又汽車駕駛人停車時，在駕駛座上以汽車兩側及車內之後視鏡觀
      察車旁、車後來車狀況，經常會有死角，此為一般汽車駕駛人依駕駛經驗所知
      悉之事，被告為汽車駕駛人，自無不知之理，況被告於本院審理時亦自承上情
      。揆諸前情，汽車駕駛人停車時，在駕駛座上以汽車兩側及車內之後視鏡觀察
      車旁、車後來車狀況，既有死角，則汽車駕駛人停車欲下車開啟車門前，除利
      用汽車兩側及車內之後視鏡觀察車旁、車後來車狀況外，即應再以目視環視四
      週，甚或打開車窗目視後方確無來車，始得開啟車門。然本案肇事當時之路況
      係晴天、有日間自然光線，該路段為直路、路面乾燥、無缺陷、無障礙物，視
      距良好，並無不能注意之情況，此有道路交通事故調查報告表在卷足稽。詎被
      告於劃有禁止停車標線（即紅色標線）之肇事處，且當時為交通尖峰時間，人
      車往來頻繁，非但未緊靠道路右側停車，甚且將所駕駛之前開自用小客車停放
      在該處禁止停車標線外之車道上（即未緊靠路邊右側停車，且禁止停車紅色標
      線內當時未停有車輛，亦形成類似併排停車），已影響交通秩序，而違反前開
      交通規則在先，又在汽車兩側及車內後視鏡有觀察之死角，而未完全確認後方
      確無來車之狀況下，即逕自打開駕駛座車門欲下車，致告訴人甲○○對此突發
      狀況無法閃避，因而直接撞上其所駕駛之前開自用小客車之駕駛座車門尾端，
      使告訴人甲○○因之右腳直接嵌入其所駕駛之開自用小客車之駕駛座車門尾端
      最下角，並因而卡住，足見被告就本件車禍之發生確有過失，並應負全部之過
      失責任（此部分詳如後述）。再者，告訴人甲○○確因本件車禍而受傷，已詳
      述如前，顯然被告之前開過失與告訴人甲○○之受傷，亦有相當因果關係甚明
      。
（三）第查，本件車禍肇事地點之行車速度為時速四十公里，有前開道路交通事故調
      查報告表附卷足參。參以被告所駕駛之前開自用小客車駕駛座旁車門最下端離
      地面為二十八公分，而告訴人甲○○騎乘之機車腳踏板離地面則為二十五公分
      ，業據本院勘驗無訛，有本院八十九年八月十四日勘驗筆錄附卷可參。而告訴
      人甲○○騎乘之機車係直接撞上被告所駕駛之前開自用小客車之駕駛座車門尾
      端，致告訴人甲○○之右腳因之直接嵌入被告所駕駛之前開自用小客車之駕駛
      座車門尾端最下角，並因而卡住，幸經路人合力稍將被告所駕駛之前開自用小
      客車抬高，告訴人甲○○之右腳始能抽出，而被告所駕駛之前開自用小客車駕
      駛座旁車門最下端尖角處及告訴人甲○○所騎乘之機車右側均明顯沾染告訴人
      甲○○受傷之血跡；且當時告訴人甲○○騎乘之機車腳踏板上尚搭載有四歲之
      子黃彥智，而告訴人甲○○四歲之子黃智彥乃毫髮未傷，嗣告訴人甲○○之右
      腳抽出後，告訴人甲○○騎乘之機車即順勢倒於被告所駕駛之前開自用小客車
      旁，此均為被告所坦認，並有現場照片八幀在卷可證。揆諸前開跡證，告訴人
      人甲○○騎乘之機車車頭已通過被告所駕駛之前開自用小客車之駕駛座車門尾
      端最下角處，然為被告突如其來打開車門，而直接撞上被告所駕駛之前開自用
      小客車之駕駛座車門尾端，致告訴人甲○○之右腳因之直接嵌入被告所駕駛之
      前開自用小客車之駕駛座車門尾端最下角，而猶能馬上煞停，且站立在腳踏板
      上告訴人甲○○四歲之子黃智彥亦毫髮未傷，顯然告訴人甲○○當時之車速應
      確實係緩慢，否則倘係急駛，縱然其右腳已嵌入被告所駕駛之前開自用小客車
      之駕駛座車門尾端最下角，亦不可能及時煞住，故告訴人甲○○陳稱伊當時之
      車速僅約時速二、三十公里一節，應與事實相符；又告訴人甲○○係踩在機車
      腳踏板上之右腳直接嵌入被告所駕駛之前開自用小客車之駕駛座車門尾端最下
      角，此亦可證告訴人甲○○當時係直行狀態中，而非為閃避其他車輛而撞上被
      告所駕駛之前開自用小客車，否則倘係為閃避其他車輛，則必有相當之偏向，
      若因而肇事，即應係機車車頭擦撞被告所駕駛之前開自用小客車，然告訴人甲
      ○○當時係踩在機車腳踏板上之右腳直接嵌入被告所駕駛之前開自用小客車，
      並無以機車車頭擦撞被告所駕駛之前開自用小客車之情事，顯然當時告訴人甲
      ○○騎乘之機車確係與被告停放之前開自用小客車處於平行行駛之狀態，故告
      訴人甲○○當時應確無因閃避其他車輛而偏向行駛或因而翻車之情事甚明；再
      者，被告非但在禁止臨時停車標線違規停車，甚至未緊靠路邊停車，而將所駕
      駛之前開自用小客車停放在該處禁止停車標線外之車道上（詳如前述），已妨
      礙其他車輛行駛之路權，參以肇事處為雙向二線道（即同向僅為一線道），有
      前開現場照片在卷足稽，被告所駕駛之前開自用小客車又違規停放在禁止停車
      標線外之車道上（應係機車道），致其他車輛（無論係汽車或機車）行經該處
      時僅剩一線車道供行駛，則告訴人甲○○騎乘機車行經該處時，自僅得儘量靠
      右行駛，故告訴人甲○○騎乘機車行經肇事處時靠右而緊臨被告所駕駛之前開
      自用小客車車旁行駛，自無任何之可歸責性，尚難認其有何未保持車距之過失
      ；況本案車禍事故發生時，告訴人甲○○騎乘之機車車頭已然通過被告所駕駛
      之前開自用小客車之駕駛座車門尾端最下角處，嗣為被告突如其來打開車門，
      始直接撞上被告所駕駛之前開自用小客車之駕駛座車門尾端，亦難認告訴人甲
      ○○有何未注意車前狀況之過失；又本件車禍係因被告突如其來打開車門，始
      肇致告訴人甲○○直接撞上被告所駕駛之前開自用小客車之駕駛座車門尾端，
      故亦與告訴人甲○○是否有搭載小孩子完全無任何因果關係。綜據前開所述，
      被告辯稱：告訴人甲○○亦有未注意車前狀況及保持車距，又可能超速，加以
      騎乘機車搭載小孩違規，並因搭載小孩、閃避其他車輛而重心不穩造成翻車，
      乃撞到伊所駕駛之自用小客車駕駛座車門下方最下角云云，全然係憑空強辯之
      詞，無一足採。至本件車禍發生後，被告是否因交通違規而受處罰（行政處罰
      ），乃與被告就本件車禍之發生是否有過失，而應負刑事責任無涉。此外，縱
      使臺灣之道路狀況不理想，然亦不得據以為卸責之詞，甚且正因為臺灣地小人
      稠、車多，故汽車駕駛人猶更應遵守交通規則，以共維交通秩序，豈可因臺灣
      之交通道路環境不良，反據引為卸責之詞，是非不分，實莫此為甚。是被告同
      時辯稱：況臺灣路小，警察亦未舉發伊違規云云，乃更屬無稽。
（五）綜上，本件事證已甚明確，被告過失傷害之犯行洵堪認定。
二、核被告所為係犯刑法第二百八十四條第一項前段之過失傷害罪，原審以被告所犯
    罪證明確，援引適用刑法第二百八十四條第一項前段、第四十一條，罰金罰鍰提
    高標準條例第一條前段、第二條，並審酌被告違反交通安全規則之情節重大，因
    一時疏忽，造成被害人即告訴人嚴重之傷害，肇事後迄今未與被害人和解（惟疏
    認被害人本身車速過快亦有過失）等一切情狀，酌予量處有期徒刑三月，並諭知
    易科罰金之折算標準，核其認事用法，俱無不當，量刑亦已從寬，並無違誤。被
    告上訴意旨，或係全然憑空強辯，或純屬無稽之辯，而執陳前詞指摘原判決不當
    ，核無理由，應予駁回。
據上論斷，應依刑事訴訟法第四百五十五條之一第一項、第三項、第三百六十八條，
判決如主文。
本案經檢察官林李嘉到庭執行職務。
中      華      民      國    八十九    年    十      月    二十        日
                                    臺灣新竹地方法院刑事第一庭
                                        審判長法  官  賴  淑  敏
                                              法  官  黃  美  文
                                              法  官  汪  銘  欽
右正本證明與原本無異。
不得上訴。
                                        書記官        吳  鈺  敏
中      華民      國    八十九    年    十      月    二十        日
附錄法條：
刑法第二百八十四條第一項前段
因過失傷害人者，處六月以下有期徒刑、拘役或五百以下罰金。


司法院資訊處製作；財團法人民間司法改革基金會備份。
